臺灣臺南地方法院民事裁定
109年度消債更字第414號
聲  請  人
即債務人    林璟諭（原名林愉菁、林泳家）




上列債務人因消費者債務清理事件聲請更生，本院裁定如下：
    主  文
債務人林璟諭自民國一一０年十月一日下午四時起開始更生程序
，並命司法事務官進行本件更生程序。
    理  由
一、按債務人不能清償債務或有不能清償之虞者，得依本條例所
    定更生程序，清理其債務；債務人無擔保或無優先權之本金
    及利息債務總額未逾新臺幣（下同）1,200萬元者，於法院
    裁定開始清算程序或宣告破產前，得向法院聲請更生；債務
    人對於金融機構負債務者，在聲請更生或清算前，應向最大
    債權金融機構請求協商債務清償方案，或向其住、居所地之
    法院或鄉、鎮、市、區調解委員會聲請債務清理之調解；法
    院開始更生程序之裁定，應載明其年、月、日、時，並即時
    發生效力；法院裁定開始更生或清算程序後，得命司法事務
    官進行更生或清算程序。消費者債務清理條例（下稱消債條
    例）第3條、第16條第1項前段、第151條第1項、第42條第1
    項、第45條第1項分別定有明文。　
二、聲請意旨略以：聲請人積欠債權人台新國際商業銀行股份有
    限公司、聯邦商業銀行股份有限公司、中國信託商業銀行股
    份有限公司等無擔保無優先權債務，共計債務金額為1,348,
    303元。聲請人係國泰人壽保險股份有限公司之業務員，於
    民國108年10月間因脊椎住院開刀，且受新冠肺炎影響，導
    致業績下降而收入減少，聲請調解前三個月平均薪資為42,9
    54元。聲請人於109年9月23日聲請消債條例前置調解(案列1
    09年度南司消債調字第568號)，於調解程序時，最大債權金
    融機構中國信託商業銀行股份有限公司並未前往開庭，亦無
    提供方案予聲請人，雙方調解不成立。聲請人係從事保險業
    務員業務，每月支出為個人支出11,000元（包含餐費7,000
    元、通信費1,000元、交通費1,000元、生活雜項2,000元）
    、勞健保及保費3,385元（包含勞保997元、健保2,190元、
    福利費107元、誠實保費36元、福團意外險保費55元）、醫
    療費3,000元、保險業務公關費11,000元（包含業務交通費6
    ,000元、公關交際費5,000元）、家庭生活雜支費2,000元（
    分擔水電瓦斯費），以上合計30,385元。除個人生活必要支
    出外，尚需支付兩名就學中的子女及父母親扶養費。聲請人
    名下財產僅有國泰世華銀行成功分行存款餘額9,369元、新
    化郵局存款餘額800元、台新銀行府城分行存款餘額1,586元
    、五份保單，實無力清償債務。是衡以債務人之財產、勞力
    及信用綜合判斷，就已屆清償期之債務，顯有不能清償債務
    之虞，而有無法清償債務之情事。聲請人係一般消費者，未
    從事營業，且未經法院裁定開始清算程序或宣告破產。爰依
    消債條例之規定，提出本件更生之聲請等語。
三、本院之判斷：
(一)聲請人主張其為一般消費者，5年內未從事營業活動，積欠
    台新國際商業銀行股份有限公司、聯邦商業銀行股份有限公
    司、中國信託商業銀行股份有限公司，共計無擔保無優先權
    債務為1,348,303元等情，業據其提出債權人清冊、債務人
    清冊、財團法人金融聯合徵信中心當事人綜合信用報告-債
    務清理條例前置協商專用債權人清冊、財團法人金融聯合徵
    信中心查詢當事人綜合信用報告回覆書等件為證（南司消債
    調字卷第17、23-39頁；消債更字卷第33-37、47-70頁）。
    且有債權人台新國際商業銀行股份有限公司【陳報債權金額
    415,384元】、聯邦商業銀行股份有限公司【陳報債權金額1
    08,933元】、中國信託商業銀行股份有限公司【陳報債權金
    額1,126,683元】之陳報狀等在卷可稽（消債更字卷第213-2
    50頁），上開債權合計為1,651,000‬元。是聲請人為一般消
    費者，現積欠無擔保或無優先權之本金及利息債務總額未逾
    12,000,000元，堪可認定。又聲請人在本件更生聲請前，於
    109年9月23以調解聲請狀，依消債條例第151條第1項規定向
    本院聲請債務前置協商，最大債權金融機構中國信託商業銀
    行股份有限公司未出庭，亦未提供方案，雙方調解不成立，
    本院於109年11月4日發給聲請人調解不成立證明書等情，亦
    據聲請人提出本院109年度南司消債調字第568號調解不成立
    證明書為證（消債更字卷第39頁），並經本院調閱該調解事
    件卷宗核之相符。是聲請人提起本件更生聲請前，已踐行前
    置調解程序而調解不成立之事實，亦可認定。　
(二)聲請人主張其為國泰人壽保險股份有限公司之業務員，於10
    8年10月間因脊椎住院開刀，且受新冠肺炎影響，導致業績
    下降而收入減少，聲請調解前三個月平均薪資為42,954元等
    情，業據其提出臺南市立安南醫院診斷證明書、107、108年
    度綜合所得稅各類所得資料清單、109年1月至110年3月國泰
    人壽薪資明細表、勞工保險被保險人投保資料表、中央健康
    保險署南區業務組保險對象加保記錄明細表等件為證（南司
    消債調字卷第42-54頁；消債更字卷第41-43、71-76、83-10
    1、117、177-192頁），核與聲請人之主張大致相符，應可
    採信。聲請人除國泰人壽保單四份及其他保單一份（均未陳
    報保單價值）及國泰世華銀行成功分行存款餘額9,369元、
    新化郵局存款餘額800元、台新銀行府城分行存款餘額1,586
    元外，無其他財產，有聲請人提出之全國財產總歸戶財產查
    詢清單、國泰世華銀行成功分行存摺、保險契約一覽表、新
    化郵局存摺、台新銀行府城分行存摺等件在卷可憑（南司消
    債調字卷第40頁；消債更字卷第45、103-116、131-134、15
    5-175頁）。基此，聲請人目前償債能力應以上開財產及其
    每月平均薪資收入42,954元為據。　　
(三)按債務人必要生活費用，以最近一年衛生福利部或直轄市政
    府所公告當地區每人每月最低生活費一點二倍定之，消債條
    例第64條之2第1項定有明文。債務人聲請更生或清算時所提
    財產及收入狀況說明書，其表明每月必要支出之數額，與消
    債條例第64條之2第1項、第2項規定之認定標準相符者，毋
    庸記載原因、種類及提出證明文件，亦為消債條例施行細則
    第21之1條第3項所明定。參酌聲請人居住地即臺南市政府公
    告110年度臺南市低收入戶最低生活費用每人每月為13,304
    元，該生活費標準係按照政府最近1年平均每人消費支出（
    包括食品費、衣著鞋襪費、房租水電費、家居管理費、醫療
    保健費、交通通訊費、娛樂教育費及雜項支出）百分之60訂
    定，故消債條例之債務人每月生活費標準自堪以上開每人每
    月最低生活費1.2倍即15,965元計之（計算式：13,304元 ×1
    .2 ≒15,965元，元以下四捨五入）。聲請人主張其每月生活
    必要支出費用平均為30,385元【包括個人支出11,000元（包
    含餐費7,000元、通信費1,000元、交通費1,000元、生活雜
    項2,000元）、勞健保及保費3,385元（包含勞保997元、健
    保2,190元、福利費107元、誠實保費36元、福團意外險保費
    55元）、醫療費3,000元、保險業務公關費11,000元（包含
    業務交通費6,000元、公關交際費5,000元）、家庭生活雜支
    費2,000元（分擔水電瓦斯費）等項目，以上合計30,385元
    】，並提出臺南市立安南醫院診斷證明書、臺南市立安南醫
    院住院醫療收費證明、購買筆電之出貨單、保險契約一覽表
    、加油的統一發票、德信堂中藥房就診證明等件為證（消債
    更字卷第117-119、129-134、193-208頁），該數額雖已逾
    越首揭標準15,965元，惟審酌聲請人因腰椎椎間盤突出而住
    院開刀，需持續復健治療之必要，又其為國泰人壽保險股份
    有限公司之業務員，其支出項目，亦符合其工作之需求，且
    支出項目尚無奢華浪費之情，並有提出相關單據供參，足見
    聲請人盡力控制每月支出，故聲請人主張其每月生活必要支
    出費用平均為30,385元，應屬可採。
(四)再按受扶養者之必要生活費用，準用第1項規定計算基準數
    額，並依債務人依法應負擔扶養義務之比例認定之，消債條
    例第64條之2第2項定有明文。查聲請人之長女於89年1月25
    日出生、長子於91年3月18日出生，現年分別約為21歲、19
    歲，尚在就學中，此有聲請人提出之戶籍謄本、子女學生證
    及學費單據可稽（南司消債調字卷第58頁；消債更字卷第79
    、121-128頁），應認該2名子女均有受聲請人與其配偶共同
    扶養之必要，且其生活費標準，依前開規定，應以臺南市政
    府公告之110年度臺南市每人每月最低生活費用13,304元之1
    .2倍即15,965元為限，並依法由聲請人與其配偶共同負擔。
    依此計算之結果，聲請人每月扶養其2名子女之扶養費用應
    以15,965元(計算式：15,965元×2人×1/2＝15,965元)為上限
    。是聲請人主張扶養兩位子女每月各5,000元，共10,000元
    ，未逾上開計算之金額，核屬適當，應堪採信。另查聲請人
    主張每月支付父親及母親各3,500元，共7,000元（4位扶養
    義務人共同負擔），有聲請人提出之父母之戶籍謄本、父母
    親之全國財產總歸戶財產查詢清單等件可稽(南司消債調字
    卷第60頁；消債更字卷第81、209-212頁)；聲請人之父親係
    42年10月13日出生、母親係40年12月20日出生，均逾65歲，
    已達強制退休年齡，且無所得及財產，應認有受聲請人與其
    他三位扶養義務人共同扶養之必要，且其生活費標準，依前
    開規定，應以臺南市政府公告之110年度臺南市每人每月最
    低生活費用13,304元之1.2倍即15,965元為限，並依法由聲
    請人與其他三位扶養義務人共同負擔。依此計算之結果，聲
    請人每月扶養父母親之扶養費用應以7,983元(計算式：15,9
    65元×1/4×2人＝7,983元，元以下四捨五入)為上限。是聲請
    人主張扶養父母親每月各3,500元，共7,000元，未逾上開計
    算之金額，核屬適當，應堪採信。
(五)準此，聲請人目前每月平均收入約42,954元，扣除其每月生
    活必要費用30,385元、子女扶養費10,000元及父母親扶養費
    7,000元後，已無餘額，顯無法負擔任何還款方案，是聲請
    人陳稱其收入無法負擔債務，堪可採信。依此，聲請人之經
    濟狀況，確已達有不能清償債務之虞之程度，而有更生之原
    因，及藉助更生制度調整其與債權人間之權利義務關係而重
    建其經濟生活之必要。　　　
四、綜上，依債務人之收入財產及必要生活支出之情形，已達有
    不能清償債務之虞之程度；債務人係一般消費者，未曾從事
    營業，其無擔保或無優先權之本金及利息債務總額未逾12,0
    00,000元，亦曾踐行前置調解程序而調解不成立，復未經法
    院裁定開始清算程序或宣告破產，又無消債條例第6條第3項
    、第8條或第46條各款所定應駁回更生聲請之事由存在，債
    務人聲請本件更生，應予准許，爰裁定如主文所示。
中    華    民    國    110    年    10    月    1    日
                  民事第一庭    法  官　盧亨龍
以上正本係照原本作成。
本裁定不得抗告。
本裁定已於民國110年10月1日下午4時公告。　　　　　　　　
中　　華　　民　　國　　110 　年　　10　　月　　1 　　日
                                書記官  謝婷婷